臺灣高等法院高雄分院民事判決　　　　95年度上更(一)字第16號
上　訴　人
即被上訴人　群麗實業有限公司
法定代理人　乙○○
訴訟代理人　陳裕文律師
　　　　　　侯勝昌律師
　　　　　　陳正男律師
上　訴　人
即被上訴人　奧德里奇國際育樂有限公司
法定代理人　甲○○
訴訟代理人　樓嘉君律師
上列當事人間請求回復原狀等（損害賠償）事件，上訴人對於民
國92年5 月30日臺灣高雄地方法院91年度訴字第1134號第一審判
決提起上訴，經最高法院第一次發回更審，本院於民國96年1 月
30日言詞辯論終結，判決如下：
    主  文
兩造上訴均駁回。
第二審及發回前第三審訴訟費用由上訴人各自負擔。
    事實及理由
一、上訴人群麗實業有限公司（下稱群麗公司）起訴主張：伊於
    民國90年11月8 日與對造上訴人奧德里奇國際育樂有限公司
    （下稱奧德里奇公司）簽訂廣告製作合約書（下稱系爭契約
    ），委託奧德里奇公司製作CF廣告片（下稱系爭廣告），報
    酬為新台幣（下同）310 萬元，約定應於90年11月20日前拍
    攝完成及試片。伊已給付報酬2,475,000 元，惟奧德里奇公
    司遲延未依約按期完成試片，經伊催告限期於91年4 月9 日
    交付系爭廣告，仍未給付，伊自得依民法第254 條規定解除
    系爭契約，並以起訴狀繕本之送達為解約之意思表示。又縱
    伊之解約不合法，然系爭廣告發表記者會原訂於91年7 月10
    日舉行之期限，為系爭契約之要素，在奧德里奇公司未交付
    該廣告前，伊以92年5 月16日民事爭點整理狀之送達為解除
    契約之意思表示，亦屬合法。奧德里奇公司依民法第259 條
    第1 項規定，即應返還伊已付價金2,475,000 元，及依民法
    第260 條、第231 條之規定，賠償伊遲延給付之損失150 萬
    元，合計3,975,000 元。爰依系爭契約（含解約後之損害賠
    償）之法律關係，提起本訴，並聲明求為命奧德里奇公司給
    付3,975,000 元及加計自起訴狀繕本送達翌日起算法定遲延
    利息，並願供擔保為假執行之判決。
二、上訴人奧德里奇公司則以：伊向群麗公司承攬系爭廣告，多
    次應其實際負責人劉繼春之要求，更動廣告拍攝內容，劉繼
    春於91年2 月間觀看試帶後，對部分畫面、配音、音樂仍有
    意見，乃經其同意於91年3 月初親至台北剪接，惟屆期並未
    前來，反而發函限期催告伊交付系爭廣告。經伊剪輯製作第
    2 、3 版之廣告，交付群麗公司，劉繼春始至剪接室看片，
    而於91年6 月28日剪接完成第4 版廣告。伊既無違約事實，
    且於91年7 月12日已交付群麗公司系爭廣告，完成承攬工作
    ，群麗公司解除系爭契約為無理由，伊除得拒絕給付外，並
    得反訴請求群麗公司尚未給付之報酬625,000 元等語，資為
    抗辯。
三、原審經審理結果，准群麗公司請求遲延損害345,000 元之本
    息，而駁回其餘請求，並駁回奧德里奇公司之反訴。兩造就
    其敗訴部分均提起上訴，奧德里奇公司並就反訴敗訴部分為
    附帶上訴。本院前審審理後，將群麗公司本訴部分全部駁回
    （即駁回群麗公司之上訴及廢棄其第一審勝訴部分而改判駁
    回，亦即駁回群麗公司之全部請求），並將奧德里奇公司就
    反訴部分之附帶上訴駁回。群麗公司就其敗訴部分再提起第
    三審上訴，經最高法院將本院前審駁回群麗公司請求遲延損
    害150 萬元本息部分廢棄發回，而駁回其餘上訴（即主張解
    約後請求返還已付價金2,475,000 元本息部分），而奧德里
    奇公司就附帶上訴部分（即反訴625,000 元部分），則未據
    聲明不服而確定。群麗公司於本院則聲明：(一)原判決關於駁
    回群麗公司後開第二項之訴部分廢棄。(二)奧德里奇公司應再
    給付群麗公司1,150,000 元，及自91年5 月10日起至清償日
    止，按年息5%計算之利息。(三)奧德里奇公司之上訴駁回。(四)
    第一、二審及發回前第三審訴訟費用由奧德里奇公司負擔。
    奧德里奇公司則聲明：(一)原判決不利於奧德里奇公司部分廢
    棄。(二)上開廢棄部分，群麗公司在第一審之訴駁回。(三)群麗
    公司之上訴駁回。(四)第一、二審及發回前第三審訴訟費用由
    群麗公司負擔。
四、兩造爭執及不爭執事項：
  (一)不爭執部分：
  1.兩造於90年11月8 日簽訂系爭契約，由群麗公司委託奧德里
    奇公司製作系爭廣告，報酬為310 萬元，群麗公司已給付2,
    475,000 元。有合約書及CF拍攝企劃書在卷可稽。
  2.群麗公司就奧德里奇公司完成之第1 版廣告品質有意見，並
    提出不滿意之項目，要求奧德里奇公司修改，且於91年3 月
    21日以律師函催告奧德里奇公司應於91年4 月9 日完成交付
    系爭廣告，經奧德里奇公司於同年3 月22日收受。有律師函
    及回執在卷可憑。
  3.奧德里奇公司於91年4 月17日前，曾已郵寄交付第2 、3 版
    之廣告予群麗公司，因群麗公司之實際負責人劉繼春仍不滿
    意該品質，指示修改項目為配音部分，奧德里奇公司乃將修
    改後之第4 版廣告於91年7 月12日交付予群麗公司。但僅交
    付1 捲錄影帶，而非系爭契約約定之1,000 片VCD ，且配樂
    部分亦未取得版權，並不得播放。
  4.群麗公司嗣後自行支付第三人賈永婕拍攝費用後，由賈永婕
    代言其產品，並於91年9 月間召開代言產品記者會。
  (二)爭執部分：
  1.奧德里奇公司有無給付遲延之情事。
  2.若奧德里奇公司有給付遲延之情事，群麗公司得請求遲延所
    生之損害賠償額為若干。
五、奧德里奇公司有無給付遲延之情事部分：
  (一)就此爭點，群麗公司係主張奧德里奇公司並未於其產品於91
    年7 月10日代言廣告片發表記者會前完成修改，自屬遲延給
    付；而奧德里奇公司則以因群麗公司未依約給付尾款，其自
    得為同時履行之抗辯，而其未能依限完作修改係因群麗公司
    未盡協力義務所致，亦屬不可歸責等語為抗辯。
  (二)經查，經兩造簽名蓋章之系爭合約上並未明白記載約定奧德
    里奇公司應交付系爭廣告之時間，但依兩造最後合意之企劃
    書預計流程進度規劃為：90年11月25日至12月3 日在中國大
    陸實景拍攝，12月17日至18日在台灣補景拍攝，12月24日試
    片，另後製作業約定12天完成，則依該企劃書所示奧德里奇
    公司在90年12月底前即應完成可供試片之廣告內容。再參以
    系爭契約第3 條約定：「若乙方（即群麗公司）有任何不滿
    意之處，甲方（即奧德里奇公司）必須無條件於時效內修改
    。」及第4 條約定：「賈永婕2002年7 月份出席記者會，以
    合約活動配合為準，其7 月10日台北凱悅出費及執行製作費
    由甲方支付，乙方需支付硬體設施」等語，並兩造與賈永婕
    所屬經紀公司（即八大電視公司）所訂立之代言契約中亦約
    定賈永婕應配合代言之各項宣傳活動及產品上市記者會之時
    間為91年7 月9 日、10日及15日等情，可見奧德里奇公司縱
    因群麗公司對試片之結果認有不滿意之處而要求修改時，奧
    德里奇公司亦應無條件於約定時效內完成修改。而所謂交付
    系爭廣告之時效或期限，依該廣告係在於產品上市記者會上
    使用之目的觀之，自不得晚於記者會前之相當期日，始符合
    契約之意旨。
  (三)又奧德里奇公司係於91年4 月17日前所交付予群麗公司之第
    2 、3 版廣告，因群麗公司之實際負責人劉繼春仍不滿意該
    品質，仍有指示應再修改之項目，為奧德里奇公司奇所不爭
    執，而其於修改後所交付之第4 版廣告則係於91年7 月12日
    交付，且僅交付1 捲錄影帶，而非系爭契約約定之1,000 片
    VCD ，另配樂部分亦未取得版權，並不得播放等情，亦為奧
    德里奇公司所不否認，則就上開系爭契約之交付期限及交付
    內容而言，奧德里奇公司顯未依債務本旨為履行，並有遲延
    給付之情事，甚為明確。
  (四)至奧德里奇公司雖抗辯因群麗公司未依約給付尾款，其得為
    同時履行之抗辯，故無遲延情事等語。惟本件為承攬契約之
    性質，而所謂承攬，係指當事人約定，一方為他方完成一定
    之工作，他方俟工作完成，給付報酬之契約（民法第490 條
  　第1 項參照）。又按承攬人完成之工作，依工作之性質，有
    須交付者，有不須交付者，大凡工作之為有形的結果者，原
    則上承攬人於完成工作後，更須將完成物交付於定作人，且
    承攬人此項交付完成物之義務，與定作人給付報酬之義務，
    並非當然同時履行，承攬人非得於定作人未為給付報酬前，
    遽行拒絕交付完成物，亦經最高法院50年台上字第2705號判
    例意旨闡釋明確。本件奧德里奇公司於91年7 月12日所提出
    第4 版本之廣告既有如上所述不符債務本旨之情事，依上開
    條文規定，自不得在未交付完成物前即向群麗公司請求給付
    尾款，至奧德里奇公司雖又抗辯群麗公司並未依約於90年12
    月15日前開立即期之尾款支票交付，伊即得主張同時履行抗
    辯，但上開約定係在以12月18日為試片日期之企劃書所所記
    載，與嗣後實際進行拍攝之上述拍攝及試片日期為12月24日
    之企劃書所載不同（後一企劃書並未記載尾款交付日期），
    有各該企劃書在卷可稽，且奧德里奇公司所稱之交付尾款日
    期尚在廣告拍攝期間內，群麗公司又已先行交付2,475,000
    元，依常情又豈有在未受全部完成之廣告前即同意支付全部
    報酬之理，況其此部分尾款請求權，經以反訴方式為請求後
    ，業經本院前審以上開理由判決駁回確定，則奧德里奇公司
    以同時履行抗辯無遲延情事，自不足採。
  (五)奧德里奇公司雖又以其未能依限完作修改係因群麗公司未盡
    協力義務所致，亦屬不可歸責等語為抗辯。然系爭契約已明
    白約定奧德里奇公司就群麗公司任何不滿意之處必須無條件
    於時效內修改，而群麗公司實際負責人劉繼春已曾明確表示
    其不滿意之處並要求修改（如配音項目），雖奧德里奇公司
    認其欲找劉繼春親自試片及確認修改內容，以避免主觀認知
    不同，而遭劉繼春拒絕配合，並隨即於91年3 月間以存證信
    函限期催告及解約。然奧德里奇公司依約既負有修改之義務
    ，而劉繼春亦已明白表示其認為應修改之項目，則奧德里奇
    公司自得本於群麗公司之要求代為製作合於其修改內容之廣
    告為交付，即令所修改交付之內容是否令群麗公司滿意，因
    涉及其主觀而難預為評定，但系爭契約第5 條既訂有嚴重異
    議時，可由雙方公司人員20人比較判斷之機制，則奧德里奇
    公司即應有先為修改之義務，而非執意要求群麗公司到場確
    修改內容，並因群麗未能同意而認其未盡協力義務，進而抗
    辯不可歸責而不負遲延責任，故奧德里奇公司上開抗辯，亦
    不足採。
六、若奧德里奇公司有給付遲延之情事，群麗公司得請求遲延所
    生之損害賠償額為若干部分：
  (一)按因可歸責於承攬人之事由，致工作逾約定期限始完成，或
    定期限而逾相當時期始完成者，定作人得請求減少報酬或請
    求賠償因遲延而生之損害。為民法第502 條第1 項所明定。
  (二)經查，系爭廣告乃群麗公司為推銷產品，委託奧德里奇公司
    聘請藝人代言，並製作得公開播於之廣告影片，而此項訂約
    之經濟目的，除該廣告之內容應符合群麗公司之需求外（此
    從系爭契約約定奧德里奇公司應修改至群麗公司滿意為止可
    得佐證），尚有應於產品上市前完成廣告影片以同時配合行
    銷之需求（此從系爭契約中約明廣告代言之記者會時間可得
    佐證）。而奧德里奇公司並未能於系爭契約所訂之記者會時
    間即91年7 月10日前交付合於債務本旨之廣告內容，自有給
    付遲延情事，業如前述，則群麗公司依民法第231 條第1 項
    規定，請求賠償因遲延而生之損害，即屬有據，應予准許。
  (三)又群麗公司因奧德里奇公司未能於上述約定之期限提出廣告
    影片，致另再委請永婕由趙旻輝再拍攝廣告影片而支出拍攝
    之相關費用等情，業據提出該另行拍攝之廣告影片為證，且
    經本院會同兩造勘驗屬實。而就再行拍攝所支出之相關費用
    部分，群麗公司雖提出報價明細表、統一發票及匯款資料為
    據，並主張此部分金額為704,500 元（群麗公司誤算為745,
    000 元），但經核其所列之攝影棚設備及租金、攝影人員及
    器材、模特兒及化妝師等費用、後製剪接作業費用等項目，
    並非全有相關之支出憑證，但其既有重為拍攝之事實，顯已
    因奧德里奇公司之遲延而實際受有損害，爰依民事訴訟法第
    222 條第2 項「當事人已證明受有損害而不能證明其數額或
    證明顯有重大困難者，法院應審酌一切情況，依所得心證定
    其數額。」之規定，並參酌奧德里奇公司在本件承攬企劃書
    所列之相關作業費用與群麗公司所提出之統一發票並匯款予
    趙旻輝之金額後，認原審所核之34.5萬元，尚屬相當，應可
    准許。至其餘金額部分，群麗公司雖主張為營業損失，但亦
    自陳並無證據可資佐證，且為奧德里奇公司所否認，自屬無
    准許。
七、綜上所述，群麗公司主張奧德里奇公司有遲延給付情事，應
    屬可採，奧德里奇公司抗辯並無遲延情事，尚難採信。又就
    群麗公司因奧德里奇公司遲延給付而受損害部分，其金額應
    以34.5萬元為適當。從而，群麗公司本於遲延給付損害賠償
    之法律關係，請求奧德里奇公司給付之金額，在345,000 元
    及自起訴狀繕本送達翌日即91年5 月10日起至清償日止，按
    年息5%計算利息之範圍內，為有理由，應予准許，逾此部分
    之請求，為無理由，應予駁回。原審就上開應准許部分，命
    奧德里奇公司為給付，並酌定相當之擔保金額為假執行及免
    為假執行之宣告，並無違誤。奧德里奇公司上訴意旨就指摘
    原判決此部分不當，求予廢棄改判，為無理由，應予駁回。
    至原審就群麗公司之請求不應准許部分，為其敗訴之判決及
    駁回其假執行之聲請，並無不當。群麗公司上訴意旨就此部
    分指摘原判決不當，求予廢棄改判，為無理由，應予駁回。
八、據上論結：本件上訴人群麗公司及奧德里奇公司之上訴均無
    理由，依民事訴訟法第449 條第1 項、第78條，判決如主文
    。
中　　華　　民　　國　　96　　年　　2 　　月　　13　　日
                            民事第一庭
                                審判長法官  黃金石
                                法      官  林健彥
                                法      官  林紀元
以上正本證明與原本無異。
本件不得上訴。
中　　華　　民　　國　　96　　年　　2 　　月　　13　　日
                                書  記  官  楊茱宜
